【裁判字號】    97,交聲,1057
【裁判日期】    970609
【裁判案由】    聲明異議
【裁判全文】
臺灣高雄地方法院交通事件裁定        97年度交聲字第1057號
原處分機關  高雄市政府交通局
異  議  人  甲○○
上列異議人因違反道路交通管理處罰條例案件，對於高雄市政府
交通局於中華民國97年5 月13日所為之裁決（原處分案號：高市
府交裁字第裁32-B00000000號）聲明異議，本院裁定如下：
    主  文
原處分關於罰鍰異議人新台幣肆萬玖仟伍佰元部分撤銷。
撤銷部分，不罰。
其餘異議駁回。
    理  由
一、聲明異議意旨略以：異議人甲○○（以下稱異議人）於民國
     (下同)96 年2 月26日18時55分許，因飲用酒類後仍騎乘車
    牌號碼VG-8907 號自用小客車，行經高雄市○○區○○路、
    惠豐路口，不慎擦撞蔡金鐘所騎乘之YYV-533 號輕型機車，
    為警查獲，經到場警員施測呼氣中酒精濃度結果為0.91MG/L
    ，嗣經高雄市政府交通局於中華民國97年5 月13 日 以高市
    府交裁字第裁32-B00000000號裁決書，依據道路交通管理處
    罰條例第35條第1 項第1 款規定，罰鍰異議人新台幣肆萬玖
    仟伍佰元，吊扣駕駛執照12個月，施以道安講習。惟異議人
    之上開行為業經檢察官命異議人向公庫支付新台幣3 萬元，
    基於一罪不二罰原則，原處分應予撤銷等語。
二、按汽車駕駛人，駕駛汽車經測試檢定有下列情形之一者，處
    新臺幣一萬五千元以上六萬元以下罰鍰，並當場移置保管該
    汽車及吊扣其駕駛執照一年；因而肇事致人受傷者，並吊扣
    其駕駛執照二年；致人重傷或死亡者，吊銷其駕駛執照，並
    不得再考領：(一)、酒精濃度超過規定標準，道路交通管理處
    罰條例第35條第1 項第1 款定有明文。又汽車駕駛人，有第
    35 條 第1 項規定之情形者，應接受道路交通安全講習，同
    條例第24條第1 項亦規定甚明。復按，違反行政法上義務而
    受罰鍰、沒入或其他種類行政罰之處罰時，適用本法。但其
    他法律有特別規定者，從其規定。一行為同時觸犯刑事法律
    及違反行政法上義務規定者，依刑事法律處罰之。但其行為
    應處以其他種類行政罰或得沒入之物而未經法院宣告沒收者
    ，亦得裁處之。前項行為如經不起訴處分或為無罪、免訴、
    不受理、不付審理之裁判確定者，得依違反行政法上義務規
    定裁處之。行政罰法第1 條、第26條第1 項、第2 項亦分別
    定有明文。查本件異議人於96年2 月26日18時55分許，因飲
    用酒類後仍駕駛車牌號碼VG-8907 號自用小客車，行經高雄
    市○○區○○路、惠豐路口，不慎擦撞蔡金鐘所騎乘之YYV-
    533 號輕型機車，為警查獲，經到場警員施測呼氣中酒精濃
    度結果為0.91MG/L，而經高雄市政府交通局於中華民國97年
    5 月13日以高市府交裁字第裁32-B00000000號，依據道路交
    通管理處罰條例第35條第1 項第1 款規定，罰鍰異議人新台
    幣肆萬玖仟伍佰元，吊扣駕駛執照12個月，施以道安講習，
    有上開裁決書附卷可證。惟異議人之同一行為，經警移送臺
    灣高雄地方法院檢察署檢察官偵辦，經檢察官於偵查中命異
    議人向公庫支付新台幣3 萬元，異議人確已於繳納期限內向
    公庫支付新台幣3 萬元，此有臺灣高雄地方法院檢察署檢察
    官96年度偵字第7904號緩起訴處分書、臺灣高等法院高雄分
    院檢察署96年度上職議字第1602號處分書、臺灣高雄地方法
    院檢察署自行收納款項統一收據各1 份在卷可按。是以，異
    議人既因同一行為同時觸犯刑事法律及違反行政法上義務規
    定，且無行政罰法第26條第2 項所定之情形，自應依行政罰
    法第26條第1 項規定，以刑事法律處罰之，不得再依道路交
    通管理處罰條例第35條第1 項第1 款規定裁罰。惟按，依行
    政罰法第26條第1 項但書規定，仍得處以其他種類行政罰，
    而行政罰法所稱其他種類行政罰，指下列裁罰性之不利處分
    ：(一)、限制或禁止行為之處分：限制或停止營業、吊扣證照
    、命令停工或停止使用、禁止行駛、禁止出入港口、機場或
    特定場所、禁止製造、販賣、輸出入、禁止申請或其他限制
    或禁止為一定行為之處分。(二)、剝奪或消滅資格、權利之處
    分：命令歇業、命令解散、撤銷或廢止許可或登記、吊銷證
    照、強制拆除或其他剝奪或消滅一定資格或權利之處分。(三)
    、影響名譽之處分：公布姓名或名稱、公布照片或其他相類
    似之處分。(四)、警告性處分：警告、告誡、記點、記次、講
    習、輔導教育或其他相類似之處分，行政罰法第2 條定有明
    文。是以，異議人之酒醉駕車行為，既違反道路交通管理處
    罰條例第35第1 項第1 款之規定，原處分機關仍得裁處「其
    他種類行政罰」，故原處分機關裁處異議人吊扣駕駛執照12
    個月之處分部分及施以道安講習 (屬於行政罰法第2 條第1
    款、第4 款所稱之限制或禁止行為之處分、警告性處分，原
    裁決書漏引道路交通管理處罰條例第24條第1 項規定，應予
    補正)， 仍屬有據。綜上所述，異議人之異議，關於罰鍰部
    分為有理由，關於吊扣駕駛執照12個月及施以道安講習之部
    分，則無理由。原處分機關未及詳查，即遽予裁處異議人罰
    鍰新台幣肆萬玖仟伍佰元，尚有未洽，此部分之處分自屬無
    可維持，爰撤銷此部分之處分，並諭知不罰；惟原處分機關
    裁處吊扣異議人駕駛執照12個月之處分，洵屬有據，異議人
    此部分之異議，為無理由，應予駁回。
據上論結，應依道路交通案件處理辦法第19條、第20條前段，裁
定如主文。
中    華    民    國    97    年    6     月    9     日
                        交通法庭  法  官  陳建和
以上正本證明與原本無異。
如不服本裁定應於送達後5日內向本院提出抗告狀。
中    華    民    國    97    年    6     月    9     日
                                  書記官  林姵妤


司法院資訊處製作；財團法人民間司法改革基金會備份。
